【裁判字號】    97,訴,3368
【裁判日期】    971204
【裁判案由】    毒品危害防制條例
【裁判全文】
臺灣板橋地方法院刑事判決              97年度訴字第3368號
公  訴  人  臺灣板橋地方法院檢察署檢察官
被      告  甲○○
                    現另案於臺灣臺北監獄臺北分監執行
上列被告因毒品危害防制條例案件，經臺灣板橋地方法院檢察署
檢察官提起公訴（97年度毒偵字第6231號），因被告為有罪陳述
，經本院聽取當事人意見後，以合議庭裁定，依簡式審判程序獨
任審判，判決如下：
    主  文
甲○○施用第一級毒品，累犯，處有期徒刑捌月；又施用第二級
毒品，累犯，處有期徒刑參月。應執行有期徒刑拾月。
    事  實
一、甲○○前於民國92年間，因施用毒品案件，經臺灣雲林地方
    法院裁定送觀察、勒戒，經勒戒結果，被判定無繼續施用毒
    品傾向，92年12月5 日釋放出所，並經臺灣雲林地方法院檢
    察署檢察官為不起訴處分確定。甲○○另曾於92年間，因竊
    盜案件，經臺灣高等法院臺南分院判處有期徒刑1 年4 月，
    刑前強制工作3 年確定，其中強制工作部分，執行至95年5
    月9 日免予繼續執行，並自該日起接續執行有期徒刑1 年4
    月，至95年11月30日縮刑執行完畢。
二、甲○○猶不知悛悔，於其上開觀察勒戒執行完畢後之5 年內
    ，明知毒品海洛因屬毒品危害防制條例規定禁止持有、施用
    之第一級毒品（下簡稱：海洛因），竟基於施用海洛因之犯
    意，於97年6 月21日13時10分許之前約25小時內某時點，在
    其位於臺北縣樹林市○○街101 巷16號14樓居處，以將海洛
    因粉末混入內有液體之注射針筒，再注射於身體血管之方式
    ，施用海洛因1 次。
三、甲○○另行起意，於其上開觀察勒戒執行完畢後之5 年內，
    明知毒品甲基安非他命屬毒品危害防制條例規定禁止持有、
    施用之第二級毒品（下簡稱：安非他命），竟基於施用安非
    他命之犯意，於97年6 月21日13時10分許之前約95小時內某
    時點，在其上開居處，以將安非他命結晶體置於吸食器內點
    火燃燒使之產生煙霧再吸用之方式，施用安非他命1 次。
四、嗣於97年6 月21日13時10分許，甲○○因案通緝，為警在臺
    北縣樹林市○○街14巷25號前緝獲，嗣於當日14時10分許起
    之警詢中，經警徵得其同意採取其尿液，經送鑑定結果，證
    實呈海洛因代謝物之嗎啡陽性反應及（甲基）安非他命陽性
    反應，而發覺上情。
五、案經臺北縣政府警察局樹林分局報由臺灣板橋地方法院檢察
    署檢察官偵查起訴。
    理  由
一、訊據被告甲○○對前揭事實均坦承不諱，而被告於上開警詢
    中經警採取之尿液，經送臺灣檢驗科技股份有限公司，以
    EIA 酵素免疫分析法初步檢驗，並以GC/MS 氣相層析質譜儀
    法確認檢驗，證實呈嗎啡陽性及（甲基）安非他命陽性反應
    之事實，有臺北縣政府警察局樹林分局毒品危害防制條例被
    移送者姓名暨代碼對照表、上述公司濫用藥物檢驗報告各1
    份在卷可稽。復參諸海洛因於人體內會代謝成嗎啡，因此涉
    嫌海洛因之吸食者係檢驗其尿液中之嗎啡反應等情，此為本
    院職務上已知之事實，而觀以目前常見施用之毒品皆係海洛
    因，甚少或甚至未見有施用鴉片或嗎啡者之常情，被告亦自
    承係施用海洛因，則被告所施用之與嗎啡有關之毒品係為海
    洛因之事實，亦應堪以認定。由於至本院審判時止，時間已
    有相當之間隔，被告已不復詳細記憶其本案施用毒品之確實
    時日。按海洛因經注射或吸入人體後，約80% 於24小時內自
    尿中排出，一般而言，尿液中能否驗出嗎啡陽性反應與其投
    與量、投與途徑、採尿時間、個人體質及檢測方法之靈敏度
    有關，國外曾有文獻報導注射6 毫克之海洛因鹽酸鹽，其代
    謝物嗎啡之平均可檢出時限約為26小時等情，業經行政院衛
    生署藥物食品檢驗局81年9 月8 日藥檢壹字第8114885 號
    函述明此旨綦詳。又甲基安非他命經口服投與後約70% 於24
    小時內自尿中排出，約90% 於96小時內自尿中排出，由於目
    前國內尿液中甲基安非他命之檢驗僅為鑑定其是否呈陽性反
    應而未定其含量，且甲基安非他命成分之檢出與其投與方式
    ，投與量、個人體質、採尿時間與檢測儀器之精密度等諸多
    因素有關，因此僅憑尿液中呈安非他命陽性反應，並無法確
    實推算吸食時間距採集時間之長短，惟依上述資料推斷，最
    長可能不會超過4 日（96小時）等情，亦經行政院衛生署藥
    物食品檢驗局81年2 月8 日藥檢壹字第1156號函敘明斯旨
    明確。本於被告之自白及證明被告上揭尿液有嗎啡及安非他
    命陽性反應之檢驗報告，足見被告本案係於被查獲前各約25
    小時內、95小時內之某二時點（扣除查獲至警詢採尿間之約
    1 小時時間），分別有施用海洛因及安非他命1 次之行為。
    本件事證明確，被告施用海洛因及施用安非他命之犯行，均
    洵堪認定。
二、論罪科刑：
    (一)按犯毒品危害防制條例第10條之罪者，檢察官應聲請法院
      裁定令被告入勒戒處所觀察、勒戒，其期間不得逾2 月；
      觀察、勒戒或強制戒治執行完畢釋放後，5 年內再犯同條
      例第10條之罪者，檢察官應依法追訴，毒品危害防制條例
      第20條第1 項、第23條第2 項分別定有明文。查被告前因
      施用毒品案件，曾經法院裁定送觀察勒戒，如事實一所示
      ，有臺灣高等法院被告前案紀錄表在卷可證，被告於前開
      觀察勒戒執行完畢後之5 年內，復犯施用毒品罪，其本案
      犯罪之訴追條件已具備，合先敘明。
    (二)查海洛因係毒品危害防制條例第2 條第2 項第1 款所定之
      第一級毒品，核被告施用海洛因之行為，係犯毒品危害防
      制條例第10條第1 項之施用第一級毒品罪。被告施用海洛
      因時之持有海洛因行為，為高度之施用行為所吸收，不另
      論罪。次查安非他命屬毒品危害防制條例第2 條第2 項第
      2 款規定之第二級毒品。核被告施用安非他命之行為，係
      犯毒品危害防制條例第10條第2 項之施用第二級毒品罪。
      被告施用安非他命時之持有行為，亦為高度之施用行為所
      吸收，不另論罪。被告所犯前揭施用第一級毒品罪及施用
      第二級毒品罪，犯意不同，行為互異，應分論併罰。
    (三)被告有事實欄一所示之有期徒刑執行完畢之紀錄，有臺灣
      高等法院被告前案紀錄表1 份在卷可稽，被告於5 年內再
      故意犯本件有期徒刑以上之罪，依刑法第47條第1 項之規
      定，構成累犯，均應加重其刑。
    (四)茲審酌被告有施用毒品犯罪之前科，曾因施用毒品案件，
      經送觀察、勒戒，詳如事實欄一所示，其猶不知悛悔，再
      為本案犯行，顯見被告自制力尚屬薄弱，及念其本件犯罪
      屬自損犯性質等一切情狀，分別量處如主文所示之刑，並
      定其應執行刑。
據上論斷，應依刑事訴訟法第273 之1 第1 項、第299 條第1 項
前段，毒品危害防制條例第10條第1 項、第2 項，刑法第11條前
段、第47條第1 項、第51條第5 款，判決如主文。
本案經檢察官楊大智到庭執行職務。
中    華    民    國    97    年    12    月    4     日
                  刑事第一庭    法  官  王復生
上列正本證明與原本無異。
如不服本判決，應於判決送達後10日內敘明上訴理由，向本院提
出上訴狀 (應附繕本) ，上訴於臺灣高等法院。其未敘述上訴理
由者，應於上訴期間屆滿後20日內向本院補提理由書「切勿逕送
上級法院」。
                                書記官  張惠芳
中    華    民    國    97    年    12    月    9     日
附錄本案論罪科刑法條全文：
毒品危害防制條例第10條
施用第一級毒品者，處 6 月以上 5 年以下有期徒刑。
施用第二級毒品者，處 3 年以下有期徒刑。


司法院資訊處製作；財團法人民間司法改革基金會備份。
